【裁判字號】    95,簡,31
【裁判日期】    950106
【裁判案由】    偽造文書
【裁判全文】
臺灣高雄地方法院刑事判決                95年度簡字第31號
聲  請  人  臺灣高雄地方法院檢察署檢察官
被      告  甲○○
上列被告因偽造文書案件，經檢察官聲請簡易判決處刑（94年度
偵續字第216 號），本院判決如下：
    主      文
甲○○明知為不實之事項，而使公務員登載於職務上所掌之公文
書，足以生損害於公眾，處拘役參拾日，如易科罰金，以參佰元
折算壹日。高雄市政府地政處新興地政事務所依民國九十一年三
月二十日九一年新地苓字第０七一八九０號收件申請書所補發之
建物所有權狀貳紙沒收之。
    事實及理由
一、甲○○明知高雄市政府地政處新興地政事務所（以下簡稱高
    雄市新興地政事務所）於民國82年7 月19日，就高雄市○○
    區○○街156 號7 層樓房中之第2 層房屋、第4 層房屋（即
    高雄市苓雅區○○○段，建號第19023 號、第19025 號建物
    ），所核發之82年新建字第6064號、第6066號建物所有權狀
    ，並未遺失，竟基於使公務員登載不實之犯意，於91年3 月
    20日向高雄市新興地政事務所佯稱上開所有權狀業已遺失，
    並出具切結書、土地登記申請書等文件，向該地政事務所申
    請補發所有權狀，致承辦之公務員誤信其為真實，而將上開
    土地所有權狀遺失之不實事項登載於職務上所掌之公文書，
    並於同年4 月22日公告期滿後，補發上開建物所有權狀（收
    件字號分別為：91年新地苓字第071890號），致生損害於高
    雄市新興地政事務所對民眾申請補發土地所有權狀管理之正
    確性。
二、訊據被告就其於前揭時、地以遺失上開建物所權權狀為由，
    向高雄市新興地政事務所申請補發建物所有權狀之事實，均
    坦承不諱，惟辯稱：伊因忘記所有權狀正本放在乙○○處，
    所以才以遺失名義申請補發云云（見94年度偵續字第216 號
    卷第10頁）。經查：被告明知上開建物所有權狀係於乙○○
    持有中，並未遺失之事實，業經被告於偵查中供述：82年間
    上開建物信託登記於伊名下之手續係由乙○○辦理，伊請乙
    ○○返還所有權狀正本，乙○○卻拒不返還，伊才以遺失之
    名義申請補發等語在卷（見同上偵續卷第10頁），核與告發
    人乙○○所述：伊於82年間向被告貸款，並將上開建物之所
    有權移轉登記為被告所有，作為貸款之擔保等情相符（見94
    年度發查字第1306號卷第2 頁），且有告發人乙○○所提出
    之原上開建物所有權狀2 紙在卷可憑（見同上發查卷第10頁
    、第12頁），而被告於91年3 月20日向高雄市新興地政事務
    所佯稱上開所有權狀業已遺失，並出具切結書、土地登記申
    請書等文件，向該地政事務所申請補發所有權狀等情，亦有
    卷附高雄市新興地政事務所94年11月17日高市地新一字第09
    40009397號函覆申請書狀補發相關登記資料1 份在卷可稽（
    見94偵續字第216 號卷第12頁）。既被告於申請補發建物所
    有權狀前，即曾向乙○○請求返還建物所有權狀，顯見被告
    明知建物所有權狀並未遺失之事實，而非無法查知建物所有
    權狀之去處或確信權狀正本業已遺失，始向地政機關申請補
    發，被告前開辯解，自無可採。本件事證已臻明確，被告犯
    行洵堪認定。
三、按刑法第214 條規定之明知不實之事項，而使公務員登載於
    職務上所掌公文書罪，凡對於所登載之事項，確知其非實在
    ，向公務員為虛偽之聲明，利用公務員不知其事項之不實而
    登載於職務上掌管之文書皆屬之，此有最高法院70年台上字
    第3821號判例要旨足資參照。核被告甲○○所為，係犯刑法
    第214 條之明知為不實之事項，而使公務員登載於職務上所
    掌之公文書罪。爰審酌被告前開作為已足生損害於地政機關
    對補發土地所有權狀之正確性，本不足取，惟念及被告不諳
    法律，為求確認其對上開建物之所有權狀態，而一時失慮致
    罹刑章，犯後已坦承部分犯行等一切情狀，量處如主文所示
    之刑，並諭知易科罰金之折算標準。至於被告於91年3 月20
    日以上開建物所有權狀遺失為由向高雄市新興地政事務所申
    請補發，而經該事務所於91年4 月22日公告期滿後，補發之
    建物所有權狀2 張（收件字號為91年3 月20日新地苓字第17
    89號），係被告因其不實之申請所取得之物，乃被告所有，
    因犯罪所得之物，依刑法第38條第1 項第2 款規定應併予宣
    告沒收。
據上論斷，應依刑事訴訟法第229 條第1 項前段，刑法第214 條
、第41條、第38條第1 項第2 款，罰金罰鍰提高標準條例第1 條
前段、第2 條，判決如主文。
中    華    民    國    95    年     1    月     6    日
                  高雄簡易庭  法  官 賴文姍
以上正本證明與原本無異。
如不服本判決，應於收受送達後10日內向本院提出上訴書狀。
中    華    民    國    94    年     1    月     6    日
                              書記官 王高山
附錄本判決論罪科刑之法條：
中華民國刑法第214 條 (使公務員登載不實罪)
明知為不實之事項，而使公務員登載於職務上所掌之公文書，足
以生損害於公眾或他人者，處3 年以下有期徒刑、拘役或500 元
以下罰金。


司法院資訊處製作；財團法人民間司法改革基金會備份。
